【裁判字號】    98,毒抗,727
【裁判日期】    980717
【裁判案由】    聲請強制戒治
【裁判全文】
臺灣高等法院臺中分院刑事裁定         98年度毒抗字第727號
抗  告  人
即  被  告  甲○○
上列抗告人因違反毒品危害防制條例案件，經檢察官聲請強制戒
治，不服臺灣彰化地方法院98年度毒聲字第225號，中華民國98
年6月18日第一審裁定，提起抗告，本院裁定如下：
    主  文
抗告駁回。
    理  由
一、原裁定意旨略以：被告甲○○因違反毒品危害防制條例施用
    第二級毒品案件，經依本院97年度毒聲字第377號裁定送臺
    灣彰化看守所附設勒戒處所觀察、勒戒後，認有繼續施用毒
    品之傾向，有該所98年5月27日彰所戒字第0980800249號函
    送之有無繼續施用毒品傾向證明書一份附卷可稽，爰依毒品
    危害防制條例第20條第2項之規定，裁定令入戒治處所施以
    強制戒治等語。
二、抗告意旨略以：抗告人此次應服之刑期為8年8個月，此段期
    間內無染上毒品之可能，盼能重新評估強制戒治之必要性。
    又此次服刑期滿，將至不惑之年，對社會秩序應無擾亂之虞
    ，週遭環境將人事已非，祈能早日回到家人身邊，陪伴親人
    和成長中之小孩以健全其人格，爰依法提起抗告，請求撤銷
    原裁定，另為適法之裁定，給予自新之機會等語。
三、按觀察、勒戒後，檢察官依據勒戒處所之陳報，認受觀察、
    勒戒人有繼續施用毒品傾向者，檢察官應聲請法院裁定令入
    戒治處所強制戒治，其期間為6個月以上，至無繼續強制戒
    治之必要為止，但最長不得逾1年，毒品危害防制條例第20
    條第2項定有明文。
四、經查：
  (一)按觀察勒戒處分執行條例第8條第1項規定，勒戒處所應注意
    觀察受觀察勒戒人在所情形，經醫師研判其有無繼續施用毒
    品傾向後，至遲應於觀察勒戒期滿7日前，陳報該管檢察官
    。故由勒戒處所內之專業醫師研判受觀察勒戒者是否有繼續
    施用毒品之傾向，為法所明定。而有無繼續施用毒品傾向之
    評估標準，並非完全以受觀察、勒戒人勒戒後之結果為準，
    勒戒前之各種情況，仍應作為評估之依據。依勒戒處所評分
    說明手冊之規定，係以人格特質、臨床徵候及環境相關因素
    三項合併計算其分數：1.60分以上判定為有繼續施用毒品傾
    向。2.50分以下判定為無繼續施用毒品傾向。3.51至59分由
    判定者再做整體評估後決定，若判定為有繼續施用毒品傾向
    ，需加註理由。4.情形特殊之個案，認為依上述分數判定原
    則不合適時，可依據實際之狀況詳實註明判定之理由，另為
    判定有或無繼續施用毒品傾向。
  (二)抗告人甲○○經臺灣彰化看守所附設勒戒處所評分結果，有
    毒品犯罪相關司法紀錄5筆、其他犯罪相關紀錄3筆，而認人
    格特質得56分；其並有多重藥物使用、使用期間超過一年、
    情緒及態度略差，其臨床徵候得25分；又因社會支持系統係
    出身破碎家庭，其環境相關因素得2分，總分合計83分，綜
    合判斷為有繼續施用毒品傾向，此有臺灣臺中看守所附設勒
    戒處所98年5月27日彰所戒字第0980800249號函暨其附件、
    有無繼續施用毒品傾向證明書暨評估標準記錄表各一份在卷
    可稽。其內所載之結果，係該所專業醫師於抗告人觀察勒戒
    期間，依其本職學識評估抗告人之人格特質、臨床徵候、環
    境相關因素所為之綜合判斷，具有科學驗證所得之結論，除
    非其判斷結果從形式上觀察顯有重大明顯之瑕疵外，因該判
    斷結果具高度之屬人性及專業性，法院及其他機關都應予尊
    重，該評估標準記錄表自得據為判斷抗告人有無繼續施用毒
    品傾向之證明。
  (三)抗告意旨以尚須執行其他刑期，於刑期內無施用毒品之機會
    ，並期望早日返家陪伴親人等語抗辯，惟強制戒治處分，其
    立法意旨在於幫助施用毒品者戒除毒癮，避免其再次施用毒
    品之危險性，目的在藉由國家強制力幫助施用毒品者戒除對
    於毒品之身癮及心癮，抗告人現階段雖無再施用毒品之機會
    ，並得隨時接受檢驗，但並非即代表其已完全戒除毒癮，尚
    難據此為免除強制戒治之依據，故仍有移送戒治處所施以強
    制戒治之必要。原審依檢察官聲請，裁定將抗告人移送戒治
    處所強制戒治，核其認事用法並無不合，抗告意旨所辯，為
    無理由，應予駁回。
五、據上論斷，應依刑事訴訟法第412條，裁定如主文。
中    華    民    國    98    年    7     月    17    日
            刑事第十庭    審判長法  官  林  照  明
                                法  官  蔡  名  曜
                                法  官  林  欽  章
以上正本證明與原本無異。
不得再抗告。
                                書記官  卓  佳  儀
中    華    民    國    98    年    7     月    17    日


司法院資訊處製作；財團法人民間司法改革基金會備份。
